臺灣臺北地方法院刑事判決　　　　　　　　　　　　　九十一年度易字第八一四號
　　公　訴　人　臺灣臺北地方法院檢察署檢察官
　　被　　　告　甲○○
右列被告因贓物案件，經檢察官聲請簡易判決處刑（九十一年度偵緝字第五四八號，
含九十一年度偵字第八九八號、九十年度核退字第一三三○號），本院認不宜逕以簡
易判決處刑，改依通常程序審理，判決如左：
    主  文
甲○○收受贓物，累犯，處有期徒刑陸月，如易科罰金，以參佰元折算壹日。
    事  實
一、甲○○前於民國八十八年間因違反毒品危害防制條例案件，經本院於八十八年三
    月十六日以八十八年度易字第五八二號判處有期徒刑八月，嗣經臺灣高等法院於
    八十八年六月四日以八十八年度上易字第一七四九號改判處有期徒刑六月確定，
    甫於九十年五月一日執行完畢。詎猶不知悔改，明知年籍資料不詳綽號「小葉」
    之成年男子於九十年八月下旬某日，在不詳地點所交付車號ＦＺＩ─二四九號之
    重型機車一部（價值約新台幣一萬元，該車為使用人陳奭憲於九十年八月十五日
    ，在台北市○○路○段四十五號前失竊之物），係來路不明之贓車，因一時欠缺
    代步工具，竟借用收受供作己用。嗣於九十年八月二十三日下午六時許，騎乘上
    開機車行經臺北縣新店市○○路、寶橋路口，經警察覺係鎰豪實業有限公司（台
    北市○○路○段四十五號）失竊之贓車，乃電請其他員警支援，並尾隨至台北縣
    新店市○○路一四九號「芳鄰快餐店」前，當場逮捕，進而查悉上情。
二、案經臺北市政府警察局文山第一分局報請臺灣臺北地方法院檢察署檢察官聲請簡
    易判決處刑，本院改依通常程序審理。
    理  由
一、訊據被告甲○○對於右揭時、地，為警查獲騎乘車號ＦＺＩ─二四九號機車之事
    實，坦承不諱，惟矢口否認有何收受贓物之犯行，辯稱：上開機車係向一位任職
    「芳鄰快餐店」同事綽號「小葉」之男子借用，為警查獲時已向員警表明，伊並
    不知道係贓車云云。經查：
（一）被告於上開時地，為警查獲時騎乘車號ＦＺＩ─二四九號之重型機車，係鎰豪
      實業有限公司於九十年八月十五日上午九時五十分許，在臺北市○○區○○路
      五段四十五號前遭竊之贓車一情，業經證人即鎰豪實業有限公司外務員陳奭憲
      於警訊中指證：「（問：ＦＺＩ─二四九號重機車是於何時？停放何處？如何
      被竊？有無報案？）ＦＺＩ─二四九號機車是於九十年八月十五日九時五十分
      ，停放在公司前面（台北市○○區○○路五段四十五號），電門遭竊嫌扳動被
      竊，有向轄區文山二分局興隆派出所報案」等語在卷（見偵查卷第十八頁反面
      ），且有失竊報告、行車執照、臺北市政府警察局車輛失竊協尋通報單、臺北
      市政府警察局車輛失竊尋獲證明單、贓物認領保管單、照片一幀、車輛車牌失
      竊作業─查獲車輛認可資料各一紙在卷可稽（見偵查卷第二十四至二十九、三
      十二頁）。足徵上開機車確係他人失竊之贓車無訛。
（二）第查，被告自警訊至本院審理中雖一再辯稱交付機車之人，係任職芳鄰快餐店
      之同事「小葉」云云（見九十年度核退字第一三三○號偵查卷第四頁、九十一
      年度偵字第八九八號偵查卷第十四頁、本院九十一年八月二十八日訊問筆錄第
      二、三頁），然芳鄰快餐店實際上除經營該店之乙○○、葉國滋夫婦二人分別
      負責廚房及外場之外，不僅未僱用任一員工，更無僱用被告或被告所指綽號「
      小葉」男子之事，已據證人乙○○與葉國滋分別於本院調查中結證：「（問：
      快餐店有無僱用員工？）沒有。（問：是否認識被告《提示照片》？）他是常
      來店內吃飯的客人，連名字我都不知道。‧‧‧（問：客人中有無一位綽號『
      小葉』者？）我沒有注意。（問：你於警訊中所言是否實在？到底有無『小葉
      』這個人？）真的沒有這個人」、「（問：被告有無受僱於快餐店？）我肯定
      沒有。（問：快餐店有無僱用員工？）沒有，我負責廚房，我太太負責外場賣
      便當」等語綦詳（見本院九十一年七月十七日訊問筆錄第二頁、本院九十一年
      十月三日訊問筆錄第三、四頁），堪認被告與綽號「小葉」之人，確均未受僱
      於芳鄰快餐店。被告未曾受僱於芳鄰快餐店，遇警盤查訊問，竟謊編故事，謊
      稱其與綽號「小葉」之男子均受僱於芳鄰快餐店，其內心對於所騎乘機車之來
      源，刻意隱瞞而不欲人知之矯飾心理，甚為灼然。
（三）另者，被告就上開所借用機車之來源及地點，於偵查初訊先是辯稱「小葉」自
      稱該機車係其朋友所有云云（見九十年度核退字一三三○號偵查卷第四頁反面
      ），惟不僅於偵查複訊中翻異前詞，改稱：「小葉」自稱機車是自己的云云（
      見九十一年度偵緝字第五四八號偵查卷第十三頁反面）。被告對於上開機車究
      係「小葉」抑或「小葉之朋友」所有一情，前後供述已見不一；另就於何時借
      用機車一節，於偵查初訊所稱「九十年八月二十三日下午六時許」云云（見九
      十年度核退字一三三○號偵查卷第四頁正面），亦顯而易見與其在偵查複訊中
      所辯「查獲的前幾天，在自助餐店借我」云云（見九十一年度偵緝字第五四八
      號偵查卷第十三頁反面），有所不符。於此，不難窺見其臨訟所辯各情，確有
      虛設事實、編造故事之情事。又關於被告訴訟中供述之一貫信憑性一節，被告
      於上開時地，為警查獲騎乘贓車之後，雖於同一次警訊中辯稱自九十年五月一
      日戒治出監後，即未再施用任何毒品云云（見九十一年度偵字第八九八號偵查
      卷第十六頁），然經採集其尿液檢體送請台北市立療養院及臺灣尖端先進生技
      醫藥股份有限公司檢驗之結果，均認定呈安非他命及甲基安非他命之陽性反應
      ，且經本院於九十一年二月六日以九十一年度毒聲字第二六四號裁定令入戒治
      處所施以強制戒治一年確定，有臺灣高等法院被告全國前案紀錄表、臺灣高等
      法院檢察署刑案紀錄簡覆表及本院九十一年度毒聲字二六四號刑事裁定可稽，
      足徵被告歷來之一貫辯詞，容有與事實不合而難以信採之顯然瑕疵。況以被告
      向「小葉」所借用之上開機車，雖非新車，然尚有新台幣一萬元之價值，此經
      證人陳奭憲於警訊中證述在卷（見偵查卷第十八頁反面），誠如被告於偵查中
      所自承其至為警查獲時止，與「小葉」僅初識第三天，雙方並非熟稔（見九十
      年度核退字第一三三○號偵查卷第四頁反面）。在被告與「小葉」雙方尚屬初
      識，對於彼此住處、連絡電話，甚至姓名又一無所知之下，「小葉」竟肯將機
      車借予被告騎用，難謂非與常情相背。衡情若非被告與「小葉」對於上開機車
      係來路不明之贓車一情，事前互有認識，否則「小葉」應無將機車率然借予被
      告之理，被告為警查獲時更無謊稱與「小葉」係快餐店同事及諸多上開與事實
      不合辯解之必要。被告於本院審理中辯稱不知上開機車係來路不明之贓車云云
      ，應係臨訟矯飾卸責之詞，並非可採。本件事證明確，被告收受贓物之犯行，
      洵堪認定，應予依法稐科。
二、核被告上開所為，係犯刑法第三百四十九條第一項之收受贓物罪。被告前於八十
    八年間因違反毒品危害防制條例案件，經本院於八十八年三月十六日以八十八年
    度易字第五八二號判處有期徒刑八月，嗣經臺灣高等法院於八十八年六月四日以
    八十八年度上易字第一七四九號改判處有期徒刑六月確定，甫於九十年五月一日
    執行完畢，有卷附臺灣高等法院檢察署刑案紀錄簡覆表、臺灣高等法院被告全國
    前案紀錄表及法務部在監在押資料表可按，其受有期徒刑之執行完畢後，五年以
    內，再犯本件有期徒刑以上之罪，為累犯，應依法加重其刑。被告犯後雖一再矯
    飾卸責，未見悔意，然審酌其收受贓物之行為對被害人被害財產法益回復之侵害
    程度，及所收受贓車之價值、行為手段、智識程度等一切情狀，本院認公訴人求
    處有期徒刑八月稍嫌過重，基於罪刑相當原則，爰量處如主文所示之刑，並諭知
    易科罰金之折算標準，以示懲儆。
三、本件原經檢察官聲請以簡易判決處刑，然查尚有不宜逕以簡易判決處刑之情事，
    依刑事訴訟法第四百五十二條規定，自應由本院改依通常審判程序審理，附此敘
    明。
據上論斷，應依刑事訴訟法第四百五十二條、第二百九十九條第一項前段，刑法第三
百四十九條第一項、第四十七條、第四十一條第一項前段，罰金罰鍰提高標準條例第
一條前段、第二條，判決如主文。
本案經檢察官陳弘杰到庭執行職務
中    華    民    國      九十一      年      十一      月      七      日
                                      臺灣臺北地方法院刑事第六庭
                                          法  官  吳  秋  宏
右正本證明與原本無異。
如不服本判決，應於判決送達後十日內，向本院提出上訴狀。
                                          書記官  林  碧  華
中    華    民    國      九十一      年      十一    月       七     日
附錄本案論罪科刑法條全文：
刑法第三百四十九條第一項
收受贓物者，處三年以下有期徒刑、拘役或五百元以下罰金。
搬運、寄藏、故買贓物或為牙保者，處五年以下有期徒刑、拘役或科或併科一千元以
下罰金。
因贓物變得之財物，以贓物論。
